【裁判字號】    91,交易,342
【裁判日期】    920401
【裁判案由】    過失傷害
【裁判全文】
臺灣桃園地方法院刑事判決                        九十一年度交易字第三四二號
    公  訴  人  臺灣桃園地方法院檢察署檢察官
    被      告  丙○○
                乙○○
右列被告等因過失傷害案件，經檢察官提起公訴（九十一年度偵字第五二六號、九十
一年度調偵字第三八號），本院判決如左：
    主  文
丙○○因過失傷害人，處拘役拾日，如易科罰金，以佰元折算壹日。
乙○○因過失傷害人，處拘役拾日，如易科罰金，以佰元折算壹日。
    事  實
一、丙○○於民國九十年八月二十七日下午十八時三十分許，騎乘車號ＥＷＷ－二二
    一號機車後載其幼子張浚瑋（傷害部分未據告訴），沿桃園縣龜山鄉○○村○○
    路由幸福國小往山頂國小（萬壽路二段）方向行駛，行經頂興路四十之二號前（
    起訴書誤載為四十號前），欲左轉至對向車道路旁之店面購買飲料時，原應注意
    轉彎車應讓直行車先行，而依當時天候為陰天，夜間有照明，道路路面乾燥無缺
    陷亦無障礙物，視距良好，並無不能注意之情事，竟疏未注意其對向有無來車，
    僅略為減速後忽貿然左轉，適乙○○無照騎乘車號ＭＦＸ－六七二號機車沿頂興
    路往中興路方向（即丙○○之對向）行駛，行經前開處所時，乙○○雖已注意其
    對向行駛中之丙○○機車，並見丙○○機車左轉而來，然亦疏未採取必要之安全
    煞停措施，而依當時情形亦無不能注意之情事，致其機車前方車頭擦撞丙○○所
    騎乘機車之右前側部位，二車發生碰撞後，乙○○因而受有右鎖骨複雜性骨折、
    兩膝擦挫傷之傷害，丙○○因之受有右前臂擦傷、右肘及右前臂鈍挫傷、右大腿
    鈍挫傷等傷害。丙○○肇事後在未被發覺其為犯人前，向警員甲○○自首肇事而
    接受裁判。
二、案經乙○○、丙○○告訴及桃園縣警察局龜山分局報請臺灣桃園地方法院檢察署
    檢察官偵查起訴。
    理  由
一、訊之被告丙○○固坦承疏未注意對向被告乙○○之機車，惟辯稱：是被告乙○○
    機車車頭撞擊伊機車右側前方，並非伊撞被告乙○○之機車；另訊之被告乙○○
    則矢口否認有過失傷害之犯行，辯稱：伊有注意對向丙○○之機車，是被告丙○○之機車忽然轉過來撞擊伊機車左側云云，經查：
（一）被告丙○○供承：斯時係欲左轉至對向頂興路四十之二號店面購買飲料，在左
      轉前伊完全未看到對向車道被告乙○○之機車正直駛而來之事實（見本院九十
      一年七月九日訊問筆錄、九十二年三月十八日審判筆錄），此核與被告乙○○
      供稱：伊見被告丙○○機車左轉過來，二車即發生碰撞之情相符；參以，目擊
      證人陳金井證稱：伊當時騎車在丙○○後面，伊看到丙○○忽然左轉，就聽到
      砰一聲，丙○○在伊前面，忽然車速慢下來就直接轉彎等語（見本院九十二年
      二月十日訊問筆錄）；再斟諸被告二人對於二車擦撞處，係在頂興路四十之二
      號店面前路邊之事實均不爭執（此且有本院勘驗筆錄、勘驗照片三幀附於本院
      卷可稽），足見被告丙○○所騎乘之機車斯時是左轉車，其左轉前顯有未注意
      禮讓直行車先行之過失。
（二）被告乙○○雖辯稱：伊在十多公尺前就注意看到被告丙○○之機車，是被告丙○○之機車忽然左轉過來，機車車頭撞擊伊機車左側使其機車向右跌倒云云。
      惟查：依被告二人供稱之雙方車損之情形，被告丙○○之機車係機車右側前方
      踏板擦損（此尚有其機車擦損照片二幀附於本院九十二年三月十八日審判筆錄
      後可憑），而被告乙○○機車則是「車頭前方菜籃」及左把手壞掉之情（見本
      院九十一年七月九日訊問筆錄，另被告乙○○之菜籃毀損則有其庭呈之修車收
      據附於本院九十二年三月十八日審判筆錄後可稽）；再佐以二人受傷之情形，
      被告乙○○係右鎖骨複雜性骨折、「兩膝」擦挫傷，被告丙○○則係「右前臂
      」擦傷、「右肘」及「右前臂」鈍挫傷、「右大腿」鈍挫傷等傷害（均是身體
      右側受傷），此有其二人之診斷證明書附於偵查卷可稽，依上情參互以觀，堪
      認本件車禍二車撞擊情形，應係被告乙○○所騎乘機車之車頭，撞擊被告丙○○機車之右前側部位，故而產生被告乙○○機車車頭菜籃毀損、乙○○兩膝受
      傷，而被告丙○○機車右側前方踏板擦損，丙○○則傷勢均在身體右側鈍挫傷
      的情形。準此，被告丙○○機車斯時左轉之動態，應係在被告乙○○所騎乘機
      車之前方，則被告丙○○機車斯時之動態，應為被告乙○○斯時騎乘機車之車
      前狀況，被告乙○○自應予以注意，並注意隨時採取必要之安全措施，乃被告
      乙○○於本院九十一年七月九日訊問：「妳看到她（指被告丙○○）的車時有
      無做任何緊急措施？有無車速慢下來？」，被告乙○○供稱：「沒有，我本來
      車速就很慢，她忽然轉過來，使我撞上去，我的車速只有一、二十（公里）」
      等語（見本院九十一年七月九日訊問筆錄）；再佐以，目擊證人陳金井上述證
      稱：丙○○機車忽然「車速慢下來」就直接轉彎等語，則被告丙○○左轉彎前
      即已將車速降低，雖係忽然轉彎，惟被告乙○○既供稱伊遠遠就看到被告丙○○之機車（見本院同上訊問筆錄），衡情，其應理可注意丙○○之機車左轉過
      來；另斟諸二車斯時之擦撞處係在頂興路四十之二號店前路邊（證據已如前述
      ），堪認被告丙○○之機車已左轉橫越過對向車道抵達四十之二號店前，則被
      告乙○○理應可注意採取必要之安全避煞措施，以避免危險的發生，惟其並未
      減速煞停或採取其他必要之安全措施，自有疏未注意採取必要安全措施之過失
      。
（三）按汽車左轉彎時，轉彎車輛應讓直行車輛先行；又駕駛人應注意車前狀況，並
      隨時採取必要之安全措施，道路交通安全規則第一百零二條第一項第六款、第
      九十四條第三項分別定有明文。被告二人駕車自應分別注意前開交通安全規則
      之規定，而肇事當時天候為陰天，夜間有照明，道路路面乾燥無缺陷亦無障礙
      物，視距良好（此已據警員甲○○證述明確，且有道路交通事故調查報告表附
      於九十年度偵字第一五九二六號卷第十一頁可參），衡無不能注意之情事，被
      告二人竟均疏未注意，被告丙○○疏未注意禮讓直行車先行，貿然左轉，被告
      乙○○疏未注意採取必要之安全措施，其二人均有過失至為明確。
（四）被告二人因互有過失騎乘機車肇事，致被告乙○○受有右鎖骨複雜性骨折、兩
      膝擦挫傷之傷害，此有振生醫院之診斷證明書乙紙附卷可稽；被告丙○○受有
      右前臂擦傷、右肘及右前臂鈍挫傷、右大腿鈍挫傷等傷害，此有德仁醫院診斷
      證明書乙紙在卷可憑，是其二人之過失與渠二人所受之傷害間，顯均有相當因
      果關係。又其二人之相互過失，並不得因此相抵而解免渠二人之過失責任，附
      此敘明。
（五）綜上，本案事證明確，被告二人犯行堪以認定，應予依法論科。
二、核被告丙○○、乙○○所為，均係犯刑法第二百八十四條第一項前段之過失致傷
    罪。被告乙○○斯時並無駕駛執照，此為其所自承（見本院九十二年三月十八日
    審判筆錄），其無照駕車因而致人受傷，應依道路交通管理處罰條例第八十六條
    第一項之規定加重其刑。又被告丙○○於肇事後，於警員尚不知何人為犯罪人之
    際，主動向警員甲○○坦承為肇事者，其後甲○○再據被告丙○○之供詞至醫院
    對被告乙○○製作筆錄乙節，業據證人甲○○結證屬實（見本院九十一年八月二
    十日訊問筆錄），被告丙○○對於未發覺之罪自首而接受裁判，應依刑法第六十
    二條前段自首之規定，減輕其刑。爰審酌被告二人過失之情節係被告丙○○過失
    程度較重、被告乙○○較輕；被告二人所受之傷害則係被告乙○○較重（右鎖骨
    複雜性骨折）、被告丙○○較輕（僅鈍挫傷）；被告柯鍾卿係無照駕車、被告丙○○則有自首之減輕事由，被告二人迄未達成和解、被告二人之犯罪後態度等一
    切情狀，對其二人分別量處如主文所示之刑，並均諭知易科罰金之折算標準。
據上論斷，應依刑事訴訟法第二百九十九條第一項前段，刑法第二百八十四條第一項
前段、第六十二條前段、第四十一條第一項前段，道路交通管理處罰條例第八十六條
第一項，罰金罰鍰提高標準條例第一條前段、第二條，判決如主文。
本案經檢察官羅秀蓮到庭執行職務。
中        華        民        國      九十二    年    四    月    一    日
                                        臺灣桃園地方法院交通法庭
                                              法  官  林  曉  芳
右正本證明與原本無異。
如不服本判決，應於判決送達後十日內向本院提出上訴狀( 應附繕本 )，上訴於
臺灣高等法院。
                                              書記官  巫  孟  蓉
中        華        民        國      九十二    年    四    月    二    日
附論罪科刑依據之法條
中華民國刑法第二百八十四條
 (過失傷害罪)
因過失傷害人者，處六月以下有期徒刑、拘役或五百元以下罰金，致重傷
者，處一年以下有期徒刑、拘役或五百元以下罰金。
從事業務之人，因業務上之過失傷害人者，處一年以下有期徒刑、拘役或
一千元以下罰金，致重傷者，處三年以下有期徒刑、拘役或二千元以下罰
金。


司法院資訊處製作；財團法人民間司法改革基金會備份。
